---
title: "Lista de Exercícios 3 - ADAR/UFSM"
author: "Guilherme Nunes Torma"
date: '`r format(Sys.Date()," %d de %B de %Y")`'
output: html_document
---

```{r setup, include=FALSE}
knitr::opts_chunk$set(echo = TRUE)
```




## Exercícios

```{r}
library(easypackages)
library(rio)
library(readr)
library(writexl)
library(dplyr)
library(microbenchmark)
library(openxlsx)
library(WriteXLS)
```


1. Importe os dados disponíveis em http://www.aos.wisc.edu/~dvimont/MModes/RealTime/AMM.txt. A estrutura esperada dos dados importados no R é mostrada abaixo.

```
'data.frame':	867 obs. of  4 variables:
 $ Year: int  1948 1948 1948 1948 1948 1948 1948 1948 1948 1948 ...
 $ Mo  : int  1 2 3 4 5 6 7 8 9 10 ...
 $ SST : num  0.66 0 1 1.86 1.3 2.51 1.63 0.55 -0.48 -0.24 ...
 $ Wind: num  -0.76 5.78 -1.47 4.74 4.81 4.34 3.92 2.6 1.46 2.11 ...
```


```{r}
url_txt <- "http://www.aos.wisc.edu/~dvimont/MModes/RealTime/AMM.txt"
# browseURL(url_txt)
wind <- import(url_txt,
  fread = FALSE,
  header = TRUE,
  sep = "",
  dec = ".",
  nrows = 867
)
str(wind)
```





2. a. Leia os dados texto não estruturados disponíveis em
https://iri.columbia.edu/~forecast/ensofcst/Data/archive/ensofcst_cpc_ALL e salve-os em um arquivo texto nomeado `previsoes-enos.txt`, mantendo a formatação original dos dados.


```{r}
url_columbia <- "https://iri.columbia.edu/~forecast/ensofcst/Data/archive/ensofcst_cpc_ALL"
#browseURL(url = url_columbia)
file_columbia <- tempfile("previsoes-enos.txt")
download.file(
  url_columbia, 
  file_columbia
)
#file.exists(file_columbia)
```

b. Encontre a linha do arquivo `previsoes-enos.txt` que contenha o caractere \"Dec 2020\". Utilize a função `grep(pattern = "Dec 2020", x = ...)`. Salve o resultado em uma variável chamada `lin_ini`.

```{r}
linhas <- readLines(file_columbia)
lin_ini <- grep(pattern = "Dec 2020", x = linhas)
lin_ini
```


   
c. Determine o número de linhas do arquivo `previsoes-enos.txt` e atribua o resultado desta operação a uma variável chamada `lin_fin`.


```{r}
lin_fin <- grep(pattern = "end", x = linhas)
lin_fin <- as.vector(lin_fin)
lin_fin[length(lin_fin)]
```

   d. Utilize a função adequada para importar os dados do arquivo `previsoes-enos.txt`, referentes à previsão iniciada em Junho de 2020. A variável da letra **b** pode ser útil. Faça as tranformações necessárias para obter os dados na estrutura mostrada abaixo, esperada como resultado. {#enosdf}
   
```
#str(prev_enos_jun2020)
'data.frame':	24 obs. of  11 variables:
 $ JJA        : num  -77 -50 -36 -63 -53 3 -49 -48 -42 -41 ...
 $ JAS        : num  -96 -76 -30 -52 -52 -2 -50 -60 -25 -50 ...
 $ ASO        : num  -104 -92 -25 -25 -48 8 -52 -68 3 -70 ...
 $ SON        : num  -111 -101 -26 -4 -39 28 -50 -74 27 -87 ...
 $ OND        : num  -127 -103 -27 7 -31 41 -49 NA 42 -101 ...
 $ NDJ        : num  -142 -105 NA 16 -21 50 NA NA 50 -107 ...
 $ DJF        : num  -137 -93 NA 27 -11 59 NA NA 50 -107 ...
 $ JFM        : num  NA -68 NA 41 2 67 NA NA 51 -97 ...
 $ FMA        : num  NA NA NA 58 16 60 NA NA 50 -82 ...
 $ tipo_modelo: chr  "  D" "  D" "  D" "  D" ...
 $ modelo     : chr  " NASA GMAO" " NCEP CFSv" " JMA" " BCC_CSM11" ...
 
#tail(prev_enos_jun2020)
#     JJA  JAS  ASO  SON  OND  NDJ  DJF  JFM  FMA tipo_modelo     modelo
# 22  -36  -35  -38  -41  -45  -48  -50  -47  -39           S   FSU REGR
# 23  -26  -39  -52  -63  -69  -69  -64  -55  -44           S   UCLA-TCD
# 24  -37  -47  -60  -65  -67  -67  -60   -1   13           C  CPC CONSO
```
  Os resultados obtidos utilizando as funções `str()` e `tail()` são diferentes dos resultado esperado,
pois a previsão iniciada em Junho de 2020 possue 27 observações ao invés de 24.
```{r}
names_enos <- c("JJA", "JAS", "ASO", "SON", "OND", "NDJ", "DJF", "JFM", "FMA", "tipo_modelo", "modelo")
line_inicio <- grep(pattern = "Jun 2020", x = linhas)+2
prev_enos_jun2020 <- import(
  url_columbia,
  format = "fwf",
  skip = line_inicio,
  header = FALSE,
  nrow =27,
  na.strings = "-999",
  col.names = names_enos,
  widths = c(rep(4, 10), 10)
)
str(prev_enos_jun2020)
tail(prev_enos_jun2020)

```



- - - 

3. a. Escreva o quadro de dados do [último item](#enosdf) da questão anterior em um arquivo excel no **formato `xlsx`** e nomeado `previsoes-enos.xlsx`. 


```{r}
#library(WriteXLS)
#file_xlsx <- paste0(tempfile(), fileext = ".xlsx" )
#write_xlsx(prev_enos_jun2020,path = file_xlsx)
```

   b. Verifique se o arquivo `previsoes-enos.xlsx` realmente existe em seu computador.


```{r}

```

   c. Importe no R o arquivo `previsoes-enos.xlsx` e mostre a estrutura dos dados importados.
   


```
'data.frame':	24 obs. of  11 variables:
 $ JJA        : num  -77 -50 -36 -63 -53 3 -49 -48 -42 -41 ...
 $ JAS        : num  -96 -76 -30 -52 -52 -2 -50 -60 -25 -50 ...
 $ ASO        : num  -104 -92 -25 -25 -48 8 -52 -68 3 -70 ...
 $ SON        : num  -111 -101 -26 -4 -39 28 -50 -74 27 -87 ...
 $ OND        : num  -127 -103 -27 7 -31 41 -49 NA 42 -101 ...
 $ NDJ        : num  -142 -105 NA 16 -21 50 NA NA 50 -107 ...
 $ DJF        : num  -137 -93 NA 27 -11 59 NA NA 50 -107 ...
 $ JFM        : num  NA -68 NA 41 2 67 NA NA 51 -97 ...
 $ FMA        : num  NA NA NA 58 16 60 NA NA 50 -82 ...
 $ tipo_modelo: chr  "D" "D" "D" "D" ...
 $ modelo     : chr  "NASA GMAO" "NCEP CFSv" "JMA" "BCC_CSM11" ...
```

```{r}
# sua resposta aqui
```

- - -

4. Importe os dados da Oscilação Antártica disponível neste [link](https://www.cpc.ncep.noaa.gov/products/precip/CWlink/daily_ao_index/aao/monthly.aao.index.b79.current.ascii.table). A estrutura esperada dos dados importados é:

```
#str(aao)
'data.frame':	42 obs. of  13 variables:
 $ Ano: int  1979 1980 1981 1982 1983 1984 1985 1986 1987 1988 ...
 $ Jan: num  0.209 -0.447 0.231 -0.554 -1.34 ...
 $ Feb: num  0.356 -0.98 0.039 0.277 -1.081 ...
 $ Mar: num  0.899 -1.424 -0.966 1.603 0.166 ...
 $ Apr: num  0.678 -2.068 -1.462 1.531 0.149 ...
 $ May: num  0.724 -0.479 -0.344 0.118 -0.437 ...
 $ Jun: num  1.7 0.286 0.352 0.92 -0.263 ...
 $ Jul: num  2.412 -1.944 -0.986 -0.415 1.114 ...
 $ Aug: num  0.546 -0.997 -2.118 0.779 0.792 ...
 $ Sep: num  0.629 -1.701 -1.509 1.58 -0.696 ...
 $ Oct: num  0.16 0.577 -0.26 -0.702 1.193 ...
 $ Nov: num  -0.423 -2.013 0.626 -0.849 0.727 ...
 $ Dec: num  -0.951 -0.356 1.116 -1.934 0.475 ...
```

```{r}
url_aao <- "https://www.cpc.ncep.noaa.gov/products/precip/CWlink/daily_ao_index/aao/monthly.aao.index.b79.current.ascii.table"
#browseURL(url = url_aao)
file_aao <- tempfile( fileext = ".tsv")

download.file(
  url = url_aao,
  destfile = file_aao
)
aao <- import(
  file = file_aao,
  fread = FALSE,
  header = TRUE,
  sep = "",
  dec = ".", 
  nrows = 42
)
variavel_ano <- as.integer(rownames(aao))
aao2 <- data.frame(
  Ano = variavel_ano
)
aao <- data.frame(
  aao2,
  aao
)
str(aao)
```

- - -

5. a. Faça o download [deste arquivo](https://www.dropbox.com/s/4hc7x9s8pmfz7gq/_SS_ANNN_CITY_NAME_pressao_inst_max_min_vento_velo_dir_raja_radiacao_precipitacao_horario.xls?raw=1) Excel.

```{r}
url_pressao <- "https://www.dropbox.com/s/4hc7x9s8pmfz7gq/_SS_ANNN_CITY_NAME_pressao_inst_max_min_vento_velo_dir_raja_radiacao_precipitacao_horario.xls?raw=1"

#browseURL(url_pressao)
file_pressao <- file.path( 
  getwd(),
  "Pressao-Exercicio5.xls"
  )

download.file(
  url = url_pressao,
  destfile = file_pressao,
  mode = "wb"
)


```

   b.  Abra o arquivo e procure entender como estão organizados os dados. Responda: (i) o que significa cada coluna e cada linha em termos de variáveis e observações para este conjunto de dados horários medidas meteorológicas; (ii) quantas variáveis meteorológicas contém esta tabela de dados? (iii) O número de observações horárias (para cada dia) é o mesmo para todas variáveis?

(i)  Cada linha presente no conjunto de dados horários medidas meteorológica corresponde a uma data de observação iniciando no primeiro dia de 2010 e findando no último dia de 2011 e as colunas representam
o horário de observação em UTC.

(ii)  Contém 9 variáveis meteorológicas.

(iii) Não é o mesmo.



   c. Importe o arquivo no R selecionado somente os dados das variáveis meteorológicas após a linha com a informação da hora (`HORA_UTC`).
   
```{r}
pressao <- import (
  file = file_pressao,
  col_names = TRUE,
  skip = 11,
  header = FALSE
  )

```

   d. Para tornar este dados mais fáceis de entender, crie e adicione nomes às variáveis da tabela de dados importada usando os novos nomes para as variáveis, conforme tabela abaixo.
   
```{r, echo = FALSE}
structure(list(nomes_originais = c(
  "data", "PRESSÃO ATMOSFERICA hPa",
  "VENTO VELOCIDADE", "VENTO DIREÇÃO graus", "RADIACAO GLOBAL KJM",
  "PRECIPITAÇÃO mm", "VENTO RAJADA MAXIMA ms", "PRESSÃO ATMOSFÉRICA MÁXIMA hPa",
  "PRESSÃO ATMOSFÉRICA MÍNIMA hPa"
), nomes_novos = c(
  "data", "p_hpa",
  "vel_ms", "dir_graus", "radglob_kjm2", "prec_mm", "velmax_ms",
  "pmax_hpa", "pmin_hpa"
)), row.names = c(NA, -9L), class = c(
  "tbl_df",
  "tbl", "data.frame"
))
```

```{r}
novos_nomes <- c(
  "data", "p_hpa",
  "vel_ms", "dir_graus", "radglob_kjm2", "prec_mm", "velmax_ms",
  "pmax_hpa", "pmin_hpa"
)
novos_nomes <- c(novos_nomes[1], rep(novos_nomes[2], 24), rep(novos_nomes[3], 24),
                 rep(novos_nomes[4], 24), rep(novos_nomes[5], 14), rep(novos_nomes[6], 24),
                 rep(novos_nomes[7], 24), rep(novos_nomes[8], 24), rep(novos_nomes[9], 24))
colnames(pressao) <- novos_nomes


```



   Como não faz sentido termos variáveis com nomes repetidos, use os novos nomes apendando a eles um "_" (*underline*) a hora correspondente à observação (e.g.: `velmax_ms_12`). A estrutura dos dados com os novos nomes é representada simplificadamente como mostrado abaixo. Note que `N` e a hora inicial podem diferir para alguma(s) variável(is).


```
tibble [730 x 183] (S3: tbl_df/tbl/data.frame)
 $ data           : POSIXct[1:730], format: "2010-01-01" ...
 $ p_hpa_0        : num [1:730] 1003 999 1000 999 997 ...
 $ p_hpa_1        : num [1:730] 1003 999 1001 1000 996 ...
 ...
 $ p_hpa_N       : num [1:730] 999 999 999 996 994 ...
 $ vel_ms_0       : num [1:730] 5.1 1.3 1.9 1.5 2.3 2.2 4.5 4.2 2.8 1.9 ...
 $ vel_ms_1       : num [1:730] 4.3 1.8 3.7 3.4 1 1.9 3.5 5.1 2 1.2 ...
 ...
 $ vel_ms_N      : num [1:730] 1.1 1.4 4.5 2.6 1 0.2 5 1.8 1.3 1.3 ...
 $ dir_graus_0    : num [1:730] 100 126 93 192 124 63 149 90 149 53 ...
 $ dir_graus_1    : num [1:730] 104 91 99 68 350 77 150 89 171 87 ...
 ...
 $ dir_graus_N   : num [1:730] 123 95 65 57 101 360 88 120 103 338 ...
 ...
  [list output truncated]
```

```{r}
novos_nomes <- c(
  "data", "p_hpa_",
  "vel_ms_", "dir_graus_", "radglob_kjm2_", "prec_mm_", "velmax_ms_",
  "pmax_hpa_", "pmin_hpa_"
)
novos_nomes <- c(novos_nomes[1], rep(novos_nomes[2], 24), rep(novos_nomes[3], 24),
                 rep(novos_nomes[4], 24), rep(novos_nomes[5], 14), rep(novos_nomes[6], 24),
                 rep(novos_nomes[7], 24), rep(novos_nomes[8], 24), rep(novos_nomes[9], 24))
repeticao_24horas <- c(seq(from = 0, to =22, by = 1), "N")


variavel_24horas <- paste0(novos_nomes[which(novos_nomes != "data" & novos_nomes != "radglob_kjm2_")], repeticao_24horas)

repeticao_radiacao <- c(seq(from = 9, to = 21, by = 1), "N")

variavel_radiacao <- paste0(novos_nomes[which(novos_nomes == "radglob_kjm2_")], repeticao_radiacao)

novos_nomes2 <- c(novos_nomes[1], variavel_24horas[1:(which(novos_nomes == "radglob_kjm2_")[1]-2)], variavel_radiacao, variavel_24horas[(which(novos_nomes == "radglob_kjm2_")[1]-1):length(variavel_24horas)] )

colnames(pressao) <- novos_nomes2  
str(pressao)

```

   






- - -

6. a. Utilizando o R, faça o *download* [deste arquivo netCDF](https://www.dropbox.com/s/w3wp6iwxqex95ep/S_America_model_wtd_v2.nc?dl=1) com dados de profundidade do lençol freático para a América do Sul.



```{r, eval=FALSE}
# sua resposta aqui
#link <- "cole link aqui"
#<nome_funcao_para download_de_arquivo>(link, 
#              destfile = "S_America_model_wtd_v2.nc", 
#              mode = "wb"
#              )
```




   b. Descubra  o(s) nome(s) e a(s) unidades da(s) variável(is) armazenada(s) no arquivo netCDF usando o pacote **ncdf4**. A resposta desta questão são dois vetores do tipo caractere, um com cada informação: `var_name` e `var_unidade`.

```{r}
# sua resposta aqui
```

   c. Importe os dados para o R usando o pacote raster.

```{r}
# sua resposta aqui
library(raster)
```

   d. Converta os dados importados em um quadro de dados (*data frame*) incluindo as coordenadas das células do raster e ignorando as células sem informação (oceanos). 


```{r, eval = FALSE}
# sua resposta aqui
```

   e. Altere os nomes das colunas do quadro de dados para "wtd", "lon", "lat"

```{r}
# sua resposta aqui
```


   f. Compare as dimensões do *quadro de dados* com as dimensões do objeto importado como raster. Por que o número de linhas do *quadro de dados* não corresponde ao número de células do raster? Comente sua resposta.

```{r}
# sua resposta aqui
```
<Comente sua resposta aqui>

- - -

7. a. Importe da *web* diretamente para o R os dados do índice multivariado em tempo real da Oscilação de Madden-Julian disponível em http://www.bom.gov.au/climate/mjo/graphics/rmm.74toRealtime.txt.

```{r}
# sua resposta aqui
```

   b. Defina o nome das variáveis como:  year  month  day  RMM1  RMM2  phase  amplitude status. Tente obter os nomes das variáveis do próprio link para os dados (a releitura [desta seção](https://lhmet.github.io/adar-ebook/arquivos-texto.html#arquivos-texto-n%C3%A3o-estruturados) do livro e [deste apêndice](https://lhmet.github.io/adar-ebook/amostras-pequenas-de-dados.html) pode ajudar). Mostre os 10 primeiros valores da variável `RMM1`. 

```{r}
# sua resposta aqui
```

   c. Escreva os dados importados em um arquivo excel no **formato `xls`** e nomeado `mjo.xls`. Dê uma olhada [nesta seção](https://lhmet.github.io/adar-ebook/arquivos-excel.html#export-xls) do livro.
    
```{r}
# sua resposta aqui
```
    
   d. Importe no R o arquivo excel nomeado `mjo.xls` e mostre qual a classe dos dados importados.

```{r}
# sua resposta aqui
```

   e. Mostre as primeiras e as últimas 10 linhas dos dados.

 ```{r}
# sua resposta aqui
``` 
    
   f. Qual o código para mostrar quantas linhas e colunas possui a tabela de dados.

```{r}
# sua resposta aqui
```

   g. Interprete a saída da `glimpse()` do pacote **dplyr** aplicada aos dados importados. O resultado parece com o de alguma outra função que você já conhece, qual?

```{r}
# sua resposta aqui
```



- - - 

8. Importe as **anomalias padronizadas** dos dados do [SOI](http://www.cpc.ncep.noaa.gov/data/indices/soi) (2ª tabela, linhas após  \"STANDARDIZED    DATA\"). Veja [esta seção do livro](https://lhmet.github.io/adar-ebook/arquivos-texto.html#arquivos-texto-n%C3%A3o-estruturados) para detalhes. Mostre as primeiras e as últimas linhas dos dados importados.


```{r}
url_soi <- "http://www.cpc.ncep.noaa.gov/data/indices/soi"
names_soi <- scan(
  url_soi,
  what = "character",
  nmax = 13,
  skip = 86
)
soi <- import(
  url_soi,
  format = "fwf",
  skip = 87,
  header = FALSE,
  nrow = 73,
  na.strings = "-999.9",
  col.names = names_soi,
  widths = c(4, rep(6, 12))
)
file_soi <- paste0(tempfile(), "soi2.csv")
export( soi,
  file = file_soi,
  na = "-999.9")

soi.df <- import(
  file = file_soi,
  header = TRUE,
  na.strings = "-999.9"
)
soi.df[1,]
soi.df[nrow(soi.df),]

```

- - -

9. Importe no R o arquivo excel com a climatologia das temperaturas mínimas do INMET no período de 1981-2010, disponível
[aqui](http://www.inmet.gov.br/webcdp/climatologia/normais2/imagens/normais/planilhas/1961-1990/Temperatura-Minima_NCB_1961-1990.xls). Mostre a estrutura dos dados e certifique-se de as colunas dos meses e ano são numéricas.

```{r, eval = TRUE}
url_temp <- "http://www.inmet.gov.br/webcdp/climatologia/normais2/imagens/normais/planilhas/1961-1990/Temperatura-Minima_NCB_1961-1990.xls"

#browseURL(url_temp)

file_temp <- file.path( 
  getwd(),
  "Normais-Exercicio9.xls"
  )

download.file(
  url = url_temp,
  destfile = file_temp,
  mode = "wb"
)



```

- - -

10. Faça *download* de dados gradeados de precipitação diário para todo Brasil com resolução horizontal de 0,25° (arquivo `prec_daily_UT_Brazil_v2.2_20100101_20151231.nc`), disponível em https://utexas.app.box.com/v/Xavier-etal-IJOC-DATA. Navegue pelas páginas até encontrar o arquivo NetCDF. 

   
   a. Importe os dados para o R, converta-os para *data frame* e verifique o número de colunas e linhas resultantes. 

```{r}
# sua resposta aqui
```

   b. Compare as dimensões do *quadro de dados* com as dimensões do objeto importado, o número de linhas e de colunas do *quadro de dados* correspondem a quais propriedades ou dimensões do objeto importado? Faça essa comparação usando os diferentes valores lógicos para os argumentos `na.rm` e `xy`.

```{r}
# sua resposta aqui
```











